【裁判字號】    91,訴,171
【裁判日期】    920819
【裁判案由】    損害賠償
【裁判全文】
臺灣臺東地方法院民事判決  九十一年度訴字第一七一號
    原      告  乙○○
    送達代收人  丁○○
    被      告  丙○○
                慶皇貨運股份有限公司
    法定代理人  謝慶南
    訴訟代理人  甲○○
右當事人間請求損害賠償事件，本院判決如左：
    主      文
被告應連帶給付原告新臺幣陸萬柒仟參佰壹拾伍元，及自民國九十一年十月十六日起
至清償日止，按週年利率百分之五計算之利息。
原告其餘之訴駁回。
訴訟費用由被告連帶負擔十分之一，餘由原告負擔。
本判決原告勝訴部分，於原告以新臺幣貳萬伍仟元為被告供擔保後，得假執行。但被
告於假執行程序實施前以新臺幣陸萬柒仟參佰壹拾伍元為原告預供擔保，得免為假執
行。
原告其餘假執行之聲請駁回。
    事實及理由
壹、按訴狀送達後，原告不得將原訴變更或追加他訴，但擴張或減縮應受判決事項之
    聲明者，不在此限，民事訴訟法第二百五十五條第一項第三款。查原告於起訴時
    ，係依民法第一百八十四條及第一百八十八條侵權行為之規定，請求被告連帶給
    付新台幣（下同）八十二萬二千三百七十二元，及自該起訴狀繕本送達被告翌日
    起至清償日止，按年息百分之五計算之利息，後又擴張聲明，請求被告應連帶給
    付原告一百一十九萬三千四百一十八元元及自起訴狀繕本送達翌日起即九十一年
    十月十六日至清償日止按年息百分之五計算之利息，原告前揭訴之擴張應受判決
    事項之聲明，與法相符，應予准許，合先敘明。
貳、原告主張：
  一、被告丙○○為被告慶皇貨運股份有限公司（下稱慶皇公司）僱用之司機，於民
      國（下同）九十年十月十四日下午九時三十分許，駕駛車號ＪＲ─七八五號營
      業用貨車，沿臺九線公路由臺東往高雄方向行駛，途經該公路第四百六十一公
      里彎道、坡路時，應減速慢行，作隨時停車之準備，而依當時情形，又無不能
      注意之情事，竟未減速，貿然跨越雙黃線侵入對向車道，遂與原告所駕駛車號
      二Ｓ─一九二九號自用小客車相撞，致原告受有頭部外傷、頭皮皮下血腫併胸
      部挫傷等傷害。
  二、被告未遵守交通規則，致伊受有前開傷害，被告有過失責任甚明，而臺灣區花
      東區車輛行車事故鑑定委員會九十年十二月三十一日花鑑字第九ＯＯ六八Ｏ號
      函附鑑定意見書，亦認被告為肇事原因。又被告丙○○於肇事當時係受雇於慶
      皇公司，且正執行職務，爰依民法第一百八十四條第一項、第一百八十八條第
      一項前段等侵權行為之法律關係，請求被告賠償損害，茲分述其項目如下：
    (1)醫藥費部分：共計八萬五千八百一十五元。
    (2)增加生活上支出部分：往返醫院車資一萬七千五百元；伙食費五萬四千七百五
      十元、房租三萬六千元、證人費用六千五百一十四元、褓母費七萬二千元、看
      護費七萬二千元、汽車修理費二萬六千四百六十七元、汽車貸款三十六萬六千
      八百七十二元。
    (3)未能工作薪資損失部分：原告自九十年十月十五日起至九十一年九月十五日止
      ，計薪資損失二十五萬五千五百元。
    (4)慰撫金部分：原告因因本件車禍致受有頭部外傷、頭皮皮下血腫併胸部挫傷等
      傷害，至感痛苦，爰請求慰撫金二十萬元。
  三、伊所受上開損害共計一百一十九萬三千四百一十八元，並聲明：(1)被告應連帶
      給付原告一百一十九萬三千四百一十八元元及自起訴狀繕本送達翌日起即九十
      一年十月十六日至清償日止按年息百分之五計算之利息；(2)願供擔保請准宣告
      假執行。
參、被告則以：原告於事發後，尚可從台東自行開車返回台南，顯見其傷勢輕微，無
    看護之必要，故看護費應刪除，又車輛損失已由華南產物保險股份有限公司依車
    體損失險賠付，其修理費自應刪除，又增加生活支出部分，如伙食費、房租費、
    車輛貸款等皆屬無稽之談，不可採信。另依診斷證明書所載，其未住院又傷勢輕
    微，尚不致影響其工作及照顧子女之能力，故原告謂其受有工作損失及須支付褓
    姆費用等，均不足採等語置辯，並聲明：(1)原告之訴駁回；(2)如受不利判決，願
    供擔保請准宣告免為假執行。
肆、得心證之理由：
  一、按因故意或過失，不法侵害他人之權利者，負損害賠償責任；不法侵害他人之
      身體或健康者，對於被害人因此喪失或減少勞動能力或增加生活上之需要時，
      應負損害賠償責任；不法侵害他人之身體、健康，被害人雖非財產上之損害，
      亦得請求賠償相當之金額；損害賠償之範圍，除法律或契約另訂定外，應以填
      補債權人所受損害及所失利益為限，民法第一百八十四條第一項前段、第一百
      九十三條第一項、第一百九十五條第一項、第二百十六條第一項分別定有明文
      。查原告主張：被告丙○○為被告慶皇公司僱用之司機，於九十年十月十四日
      下午九時三十分許，駕駛車號ＪＲ─七八五號營業用貨車，沿臺九線公路由臺
      東往高雄方向行駛，途經該公路第四百六十一公里彎道、坡路時，應減速慢行
      ，作隨時停車之準備，而依當時情形，又無不能注意之情事，竟未減速，貿然
      跨越雙黃線侵入對向車道，遂與原告所駕駛車號二Ｓ─一九二九號自用小客車
      相撞，致原告受有頭部外傷、頭皮皮下血腫併胸部挫傷之事實，經本院依職權
      調取本院九十一年度交易字第八號刑事全卷核閱屬實，臺灣省花東區車輛行車
      事故鑑定委員會亦鑑定稱被告丙○○於夜間駕駛營業大貨車行經彎道、坡路，
      跨越中心分向限制線，侵入來車道，為肇事原因，又經向臺灣省車輛行車事故
      覆議鑑定委員會覆議經果，亦同原鑑定意見，有九十年十二月三十一日花鑑字
      第九ＯＯ六八Ｏ號、九十一年七月五日府覆議字第一一Ｏ六八號鑑定意見書二
      紙可稽，被告對上開事實復不爭執，應信原告之主張為真正，揆諸前開規定，
      被告自應對原告負侵權行為損害賠償責任。
  二、原告得請求被告負侵權行為損害賠償責任既已如前述，茲審酌原告所請求之各
      項金額如下：
  （一）醫療費部分：原告主張共支出醫療費八萬五千八百一十五元，固提出馬偕紀
        念醫院及國立成功大學醫學院附設醫院（下稱成功大學附設醫院）收據為證
        ，惟查原告於九十年十月十五日雖曾至成功大學醫院求診，惟至九十年十一
        月三十日數次回該院家醫科及急診求診，其病情經診斷為疑憂鬱症及身體化
        症狀，又原告於九十年八月六日至該院做體檢，亦曾抱怨有暈厥、頭暈及頭
        痛情形，故其主訴應與頭皮血腫無關聯，有該院九十二年三月十七日成附醫
        急診字第一九八二號函附診療資料摘要表在卷可稽，足證原告九十年十一月
        三十日後之就診與本件行車事故無關，又按保險對象因汽車交通事故，經本
        保險提供醫療給付者，本保險之保險人得向強制汽車責任保險之保險人代位
        請求該項給付，全民健康保險法第八十二條定有明文。從而，全民健康保險
        之被保險人因汽車交通事故經全民健康保險提供醫療給付者，全民健康保險
        之保險人得向強制汽車責任保險之保險人代位請求該項給付，而依強制汽車
        責任保險法第三十條規定，於該範圍內，加害人或強制汽車責任保險之被保
        險人之受賠償額因得扣除而免除，因此，全民健康保險之被保險人對於加害
        人之損害賠償請求權亦因而喪失（最高法院八十八年度台上字第三五三號、
        八十九年度台上字第六一五號、八十九年度台上字第二０一四號判決參照）
        ，準此，原告關於全民健康保險醫療給付部分之請求權業已喪失，其所得請
        求者，僅限於自付額之部分。查原告於九十年十月十五日至同年十一月二十
        二日止，共就診八次，有馬偕紀念醫院及成功大學附設醫院收據八紙在卷可
        證，原告自付之醫療費用共三千三百一十五元，故原告得請求被告賠償之醫
        療費用在三千三百一十五元之範圍為有理由。
  （二）增加生活上支出及未能工作薪資損失部份：原告因本件車禍共至醫院門診八
        次，已如上述，是其花費車資四千元（500X8＝4000）部分，請求被告賠償
        上開增加生活上支出之費用，於法自屬有據，惟逾此範圍之請求，即無理由
        ，應予駁回。又查原告因本件車禍所致主要症狀為頭部外傷，未有腦挫傷症
        狀，原告經觀察後即主動要求回家休養，其生活起居應可自理，有馬偕紀念
        醫院台東分院九十二年一月二十三日馬院東醫字第乙九二Ｏ二一六號函附卷
        可佐，另成功大學附設醫院亦函覆稱：「原告於本院家庭醫學科門診追蹤，
        十月二十三日於本院內科門診追蹤，由病歷記錄無明確之後遺症記錄，亦未
        有需二十四小時看護必要之記錄，有該院九十二年二月七日成附醫急診字第
        Ｏ三四一號函附診療資料摘要表附卷可證，再參以原告九十年十月十五日車
        禍當日仍能自行從台東返回台南就醫，有上開門診收據可稽，足證本件車禍
        所致之外傷尚不至於影響原告行動及工作能力甚明，因此原告請求褓母費、
        看護費及薪資損失部分均無理由。另原告請求伙食費、房租費、證人費用、
        汽車貸款費用等支出亦與被告之行為無相當因果關係，自均不能准許。又按
        被保險人因保險人應負保險責任之損失發生，而對於第三人有損失賠償請求
        權者，保險人得於給付賠償金額後，代位行使被保險人對於第三人之請求權
        ，保險法第五十三條第一項前段定有明文。本件原告主張汽車修理費共二萬
        六千四百六十七元，惟查該車修復費用僅為二萬三千七百零二元，且已由華
        南產物保險股份有限公司依約理賠於原告，有南都汽車股份有限公司東台服
        務廠估價單、統一發票及華南產物保險股份有限公司與慶皇公司和解書在卷
        可證，且為兩造所不爭，是依前開保險代位權之規定，原告之權利已當然移
        轉於保險人，原告自無行使此賠償範圍內之權利，是其上開請求亦無理由。
  （三）精神慰撫金部分：被告不法侵害原告之身體、健康已如前述，依首揭規定，
        原告自得對被告請求非財產上之損害賠償。本院審酌原告為長榮女中畢業，
        從事仲介業，日薪七百元，因本件車禍致受有頭部外傷、頭皮皮下血腫併胸
        部挫傷等傷害，惟無後遺症，被告丙○○則為國中畢業，擔任司機，被告慶
        皇公司資本額為一千萬，有台東縣政府營利事業登記證附卷可稽，及兩造之
        身分、地位、經濟能力等情，認原告請求二十萬元之精神慰撫金尚屬過高，
        應核減為六萬元，方屬公允。
  （四）綜上，原告請求被告賠償之金額合計為六萬七千三百一十五元。
  三、末按受僱人因執行職務，不法侵害他人之權利者，由僱用人與行為人連帶負損
      害賠償責任，但選任受僱人及監督其職務之執行，已盡相當之注意或縱加以相
      當之注意而仍不免發生損害者，僱用人不負賠償責任，民法第一百八十八條第
      一項定有明文。查被告丙○○係被告慶皇公司僱用之司機，系爭車牌號碼ＪＲ
      ─七八五號營業用大貨車，於發生本件事故時，其登記名義人為被告慶皇公司
      所有，有公路監理電子閘門之車號查詢汽車車籍表在卷可憑，依此客觀事實，
      按諸一般社會觀念，已足以認為被告丙○○於肇事當時係為被告慶皇公司執行
      職務中，故原告主張被告慶皇公司應依上開規定，就被告丙○○之侵權行為，
      負僱用人責任，應屬有據。
  四、綜上所述，原告依侵權行為之法律關係，請求被告連帶給付原告六萬七千三百
      一十五元及自起訴狀繕本送達被告翌日即九十一年十月十六日起至清償日止，
      按週年利率百分之五計算之利息，為有理由，應予准許，逾此部份之請求，即
      屬無據，應予駁回。
肆、本件事證已臻明確，兩造其餘攻擊、防禦方法及所提證據，經審酌後，均與判決
    結果無影響，爰不逐一論列，併此敘明。
伍、本件原告勝訴部分，兩造分別陳明願供擔保請准宣告假執行或免為假執行，核無
    不合，爰分別酌定相當之擔保金額，予以准許。至原告敗訴部分，其假執行之聲
    請即失所附麗，應予駁回。
陸、據上論結，本件原告之訴為一部有理由、一部無理由，依民事訴訟法第七十九條
    但書、八十五條第二項、第三百九十條第二項、第三百九十二條，判決如主文。
中      華      民      國    九十二    年      八      月     十九     日
                                    臺灣臺東地方法院民事庭
~B法      官  廖建彥
右為正本係照原本作成
如對本判決上訴須於判決送達後二十日內向本院提出上訴狀
中      華      民      國    九十二    年      八      月     二十二   日
~B法院書記官  蔡辛源


司法院資訊處製作；財團法人民間司法改革基金會備份。
